智慧財產及商業法院民事判決  
110年度民著訴字第80號
原      告  橘能國際股份有限公司

法定代理人  陳文斌              
訴訟代理人  陳志銘                                      

被      告  力穎資訊網路有限公司

兼  法  定
代  理  人  陳立穎                                 


上列當事人間請求侵害著作權有關財產權爭議事件，本院於民國
110年10月4日言詞辯論終結，判決如下：
    主  文
原告之訴及假執行之聲請均駁回。
訴訟費用由原告負擔。
　　事實及理由
壹、程序方面
    按訴狀送達後，原告不得將原訴變更或追加他訴。但被告同
    意者、擴張或減縮應受判決事項之聲明者，不在此限，民事
    訴訟法第255條第1項第1款、第3款分別定有明文。查原告公
    司起訴時聲明為「一、被告應連帶給付原告新臺幣（下同）
    60,000元整，並自本起訴狀送達翌日起至清償日止，按年息
    5％計算之利息。」（本院卷第15頁），嗣於民國109年9 月6
    日言詞辯論期日當庭更正為「被告應連帶給付原告60,000元
    ，並自110年9月7日起至清償日止，按年息5％計算之利息。
    」（本院卷第177 頁），核屬減縮應受判決事項之聲明，且
    經被告等同意在卷（本院卷第177頁），於法並無不符，應
    予准許。
貳、實體部分
一、原告等主張：
  ㈠原告公司於109年2月25日發現被告公司向中華電信公司申請
    行動電話門號「0000000000」（下稱系爭門號）提供給真實
    姓名年籍不詳之大陸人士使用，該真實年籍姓名不詳之大陸
    人士以系爭門號向YAHOO奇摩拍賣網站註冊會員帳號「Z0000
    000000」(化名初見生活館，下稱系爭會員帳號)，販售「【
    初見】繪畫板 液晶手寫板兒童繪畫涂鴉小黑板LCD光能電子
    草稿留言寫字板 有小禮物送唷 全館免運」商品(商品編號
    ：000000000000，下稱系爭商品），系爭會員帳號於系爭商
    品所使用之廣告照片與大陸好易寫（深圳）科技有限公司（
    下稱好易寫公司）專屬授權予原告公司，由原告公司在台、
    澎、金、馬地區得行使著作財產權之圖片如出一轍，至少使
    用侵權圖片6張（編號G6、G7、G8、G10、G11、G29等6張著
    作，下合稱系爭著作，如附圖所示），侵害原告公司之著作
    財產權，且直至109年6月4日均未下架。爰依民法第184條第
    1項前段、著作權第88條第1項、第3項、公司法第23條第2項
    規定，提起本件訴訟。
  ㈡原告公司曾對被告陳立穎提出刑事告訴，經臺灣臺中地方檢
    察署（下稱臺中地檢署）調查，被告陳立穎坦承成立被告公
    司，以該公司名義向中華電信公司申請系爭門號並提供給真
    實姓名年籍不詳之人使用，該真實年籍姓名不詳之人以系爭
    門號向YAHOO奇摩拍賣網站註冊系爭會員帳號。但被告陳立
    穎否認有其從事侵犯著作權等事，臺中地檢署認為「罪證有
    疑，利歸被告」，而給予不起訴處分。惟被告等在此之前，
    即因連續使用提供門號申請拍賣帳號、代收簡訊之方式，協
    助實際使用該門號與帳號之人逃避刑事追訴，而涉及多起偽
    造文書、詐欺取財等案件，被告等明知刑事追訴難以成立，
    且實際使用帳號之人均位於中國大陸，難以追查，遂利用兩
    岸司法獨立之漏洞，大賺不義之財。
  ㈢被告等故意違背YAHOO奇摩拍賣會員使用規範，將手機號碼提
    供給不得申請YAHOO拍賣會員帳號之大陸不明人士作為註冊
    拍賣會員之用，並協助大陸不明人士註冊驗證以通過YAHOO
    奇摩拍賣註冊會員之認證，有提供不實訊息詐欺YAHOO拍賣
    平台以取得拍賣帳號之故意；又在大陸不明人士登入拍賣帳
    號時，協助進行手機端之帳號登入驗證與同意不明人士進行
    該帳號拍賣商品，進而衍生系爭著作遭到大陸不明人士盜用
    ，彼此間有明顯之因果關係，而被告等又以協助大陸人士違
    法取得拍賣帳號、違法登入網購平台進行詐騙，作為該公司
    主要業務與獲利來源，顯然被告等係故意罔顧網路買家與原
    告公司之權益，讓大陸不明人士得以在台灣進行網路詐騙，
    卻藏身於被告等所提供之手機門號與手機驗證等服務背後，
    令被害者求償無著，被告等顯有以背於善良風俗之方法加損
    害於他人之故意，自應負擔損害賠償責任。
  ㈣損害金額計算：
    被告等提供手機門號所申辦之系爭會員帳號，共違法重製並
    使用原告公司受有著作財產權專屬授權之圖片6張，被告等
    無視地檢署約詢，侵權時間達3個月以上，考量被告等協助
    侵權之時間、侵權之數量、侵權所生損害、原告公司所失利
    益、被告等犯後態度不佳等，擬每張侵權圖片向被告求償新
    臺幣（下同）1萬元，6張共6萬元。
  ㈤並聲明：
    ⒈被告應連帶給付原告60,000元，並自110年9月7日起至清償
      日止，按年息5％計算之利息。
    ⒉請准宣告假執行。
二、被告等抗辯則以：
  ㈠被告公司之營業項目包含電子資訊供應服務業等相關業務，
    被告公司以所申請之系爭門號提供認證服務。而驗證認證為
    現今網路科技發展後，一種各大軟體常用之軟體使用確認方
    法，因各大軟體原有之聲請門檻過低，故特以門號驗證認證
    作為提高聲請門檻之方法。其本身並非專供犯罪使用之方式
    ，實難徒以被告公司提供驗證認證之行為，即推認被告等事
    先知悉或可得而知消費者使用軟體之目的係供非法用途；況
    被告公司僅係民間認證驗證業者，對於客戶所提供之身分資
    料等文件，並無向相關機關查證真實性之實質查核權限與能
    力，強令被告等負擔嚴格控管之責，實屬過苛，故甚難僅以
    被告公司提供驗證認證服務，即逕認被告等涉犯侵害著作權
    ，且無其他積極證據足以證明被告等涉有原告公司所指犯行
    。
  ㈡被告等已加強對代理商與客戶宣導臺灣法律相關規範，被告
    公司之客戶大部分為大陸廣東省地區之電商公司，依被告等
    了解，電商公司註冊相關拍賣帳號後，均綁定其公司電腦並
    保持登入狀態，故無需重複收取簡訊服務。被告等僅提供客
    戶簡訊代收之服務，並無實際註冊帳號、填寫註冊帳號資料
    以及登入帳號等行為，故被告公司並非拍賣網站帳號之實際
    使用人與持有人。被告等亦強力要求大陸之代理商於客戶申
    請服務前，需提供身分證明文件以及須經由大陸代理商視頻
    認證身份，並經由代理商告知客戶不可從事任何不法行為，
    被告等並無故意協助犯罪之行為。
  ㈢並聲明：原告之訴駁回。
三、兩造不爭執事項：　　
  ㈠原告公司為系爭著作之專屬被授權人，此有好易寫公司與原
    告公司之著作財產權授權契約在卷可稽（本院卷第43至49頁
    ）
  ㈡原告公司前曾向被告陳立穎提起偽造文書罪告訴，經臺中地
    檢署109年度偵字第22126號為不起訴處分，此有不起訴處分
    書可參（本院卷第57至66頁）。
四、得心證之理由：
    本件原告公司主張被告公司將系爭門號提供給真實姓名不明
    大陸人士使用，並由被告公司代為接收拍賣網頁的簡訊回覆
    ，而幫助大陸不明人士盜用原告公司系爭著作，等於間接侵
    害原告公司受有專屬授權的著作財產權，被告等應負連帶損
    害賠償責任，是否有理由？若有，得請求賠償數額為何？茲
    分述如下：
　㈠按「因故意或過失不法侵害他人之著作財產權或製版權者，
    負損害賠償責任。」「前項損害賠償，被害人得依下列規定
    擇一請求：一、依民法第216 條之規定請求。但被害人不能
    證明其損害時，得以其行使權利依通常情形可得預期之利益
    ，減除被侵害後行使同一權利所得利益之差額，為其所受損
    害。二、請求侵害人因侵害行為所得之利益。但侵害人不能
    證明其成本或必要費用時，以其侵害行為所得之全部收入，
    為其所得利益。」「依前項規定，如被害人不易證明其實際
    損害額，得請求法院依侵害情節，在新臺幣1 萬元以上1 百
    萬元以下酌定賠償額。如損害行為屬故意且情節重大者，賠
    償額得增至新臺幣5 百萬元。」著作權法第88條定有明文。
　㈡查被告等對於原告公司主張其受有著作財產權之專屬授權之
　　系爭著作，遭年籍不詳之大陸人士以系爭會員帳號重製並公
　　開傳輸於YAHOO奇摩拍賣網站，及被告公司提供系爭門號與
　　他人用以向YAHOO奇摩拍賣網站申請系爭會員帳號等情，均
　　不爭執，可見未經原告公司同意或授權，即擅自重製、公開
    傳輸系爭著作之人，係隱身於系爭會員帳號之年籍不詳之大
    陸人士。本件被告公司並非直接提供系爭門號與隱身於系爭
    會員帳號之年籍不詳之大陸人士，而係提供系爭門號與大陸
    代理商「○○○」，再由「○○○」提供系爭門號與隱身於系爭會
    員帳號之年籍不詳之大陸人士，後由該人以系爭門號申請系
    爭會員帳號，有被告等提出之認證服務契約書影本、「○○○
    」資料等在卷可參（本院卷第227-229頁、第235頁），故被
    告等並未直接與隱身於系爭會員帳號之年籍不詳之大陸人士
    有所接洽。又隱身於系爭會員帳號之年籍不詳之大陸人士雖
    擅自重製、公開傳輸系爭著作，然此等行為非被告等所為，
    被告公司輾轉提供系爭門號與隱身於系爭會員帳號之年籍不
    詳之大陸人士，雖造成難以追查實際侵害系爭著作之重製權
    、公開傳輸權之人，然提供系爭門號之舉，與隱身系爭會員
    帳號之人擅自重製、公開傳輸系爭著作之作為，存有相當差
    距，不能認提供門號之舉與該隱身系爭會員帳號之人故意侵
    害重製權、公開傳輸權之行為相結合，而為原告公司所生損
    害之共同原因，又隱身系爭會員帳號之人擅自重製、公開傳
    輸系爭著作之作為，亦非提供門號者衡以常情當然得以預見
    ，自難以提供門號之作為而評價被告公司對此侵害著作財產
    權之行為有所預見或參與及分工，原告公司主張被告公司應
    就原告公司關於系爭著作所受專屬授權之重製權、公開傳輸
    權遭侵害所受之損害負損害賠償責任云云，自難認有據。
　㈢又原告公司主張遭侵害之權利為其就系爭著作受有專屬授權
　　之重製權、公開傳輸權，業如前述。而系爭著作於原告公司
　　受有專屬授權後，未經原告公司同意或授權而擅自重製、公
　　開傳輸於YAHOO奇摩拍賣網站，係由隱身於系爭會員帳號之
    年籍不詳之大陸人士所為，被告公司輾轉提供系爭門號與隱
    身於系爭會員帳號之年籍不詳之大陸人士，雖造成實際侵害
    系爭著作之重製權、公開傳輸權之人難以追查，然此尚難評
    價為被告公司對此侵害著作財產權之行為有所預見或參與及
    分工，亦如前述，故原告公司以民法第184條第1項前段規定
    為據，而請求被告公司就系爭著作遭他人擅自重製、公開傳
    輸所致損害為賠償，自難認有據。　　　
　㈣原告公司既無從以第184條第1項前段、著作權第88條第1項、
    第3項為據，而請求被告公司就其受有專屬授權之系爭著作
    之重製權、公開傳輸權遭侵害所致之損害為賠償，則原告公
    司進而以公司法第23條第2項規定為據，請求被告陳立穎連
    帶賠償云云，自無理由。
五、綜上所述，本件原告公司就其受有專屬授權之系爭著作之重
    製權、公開傳輸權，遭年籍不詳之大陸人士侵害所致之損害
    ，依據第184條第1項前段、著作權第88條第1項、第3項規定
    ，請求輾轉提供系爭門號與年籍不詳之大陸人士之被告公司
    負損害賠償責任，及依公司法第23條第2項規定，請求被告
    陳立穎連帶賠償，均無理由，應予駁回。原告之訴既經駁回
    ，其假執行之聲請，失所依據，自應併予駁回。
六、本件事證已臻明確，兩造其餘攻擊防禦方法及所提證據，核
    與判決結果不生影響，爰不一一論述，併此敘明。
七、訴訟費用負擔之依據：依智慧財產案件審理法第1 條，民事
    訴訟法第78條。　　　　　　　　　
中　　華　　民　　國　　110 　年　　10　　月　　29　　日
                           智慧財產第三庭
                                   法  官 何若薇　　　
以上正本係照原本作成。
如對本判決上訴，須於判決送達後20日內向本院提出上訴狀。 
如委任律師提起上訴者，應一併繳納上訴審裁判費。　
中　　華　　民　　國　　110 　年　　10　　月　　29　　日
                                   書記官 張君豪　
附圖：
編號 系爭著作 G6  G7  G8  G10  G11  G29